【裁判字號】    97,簡上,862
【裁判日期】    971121
【裁判案由】    電信法等
【裁判全文】
臺灣板橋地方法院刑事判決             97年度簡上字第862號
上  訴  人
即  被  告  甲○○
上列上訴人即被告因違反電信法等案件，不服本院97年度簡字第
5382 號中華民國97年6月19日第一審判決（聲請簡易判決處刑案
號：97年度偵字第14455號），提起上訴，本院管轄之第二審合
議庭判決如下：
    主  文
原判決撤銷。
甲○○行使偽造私文書，足以生損害於他人，處有期徒刑參月，
如易科罰金，以新臺幣壹仟元折算壹日，附表一所示偽造「乙○
○」之署名均沒收。又行使偽造私文書，足以生損害於他人，處
有期徒刑參月，如易科罰金，以新臺幣壹仟元折算壹日，附表二
所示偽造「乙○○」之署名均沒收。又意圖為自己不法之利益，
以無線方式，盜用他人電信設備通信，處有期徒參月，如易科罰
金以新臺幣壹仟元折算壹日。應執行有期徒刑陸月，如易科罰金
以新臺幣壹仟元折算壹日，附表一、二所示偽造「乙○○」之署
名均沒收。
    事  實
一、甲○○因自己名義無法申辦行動電話使用，竟意圖為自己不
    法之所有，基於詐欺取財、行使偽造私文書之犯意，及意圖
    為自己免付行動電話費之不法利益，為下列之行為：
(一)甲○○於民國九十七年一月四日，持自己及其父親乙○○之
    身分證至臺北縣土城市○○路之遠傳電信股份有限公司（下
    簡稱遠傳電信公司）土城中央路門市店，申請該公司000
    0000000號行動電話門號，假冒為其父親乙○○代理
    人之名義，於遠傳電信公司之行動電話門號申請代辦授權書
    立書人欄，及行動電話號碼可攜服務申請書申請客戶簽章欄
    、委託人簽章欄上，各偽造「乙○○」之署名一枚（以上合
    計三枚），而偽造上開行動電話門號申請代辦授權書、行動
    電話號碼可攜服務申請書等私文書，並持交上開門市店之職
    員辦理遠傳電信公司行動電話門號申請而行使之，致門市店
    職員陷於錯誤，誤以為係乙○○本人授權甲○○代理申請上
    開0000000000號行動電話門號，而將該行動電話
    門號卡一枚交付甲○○收執，甲○○因而詐得該門號卡一枚
    ，足以生損害於乙○○本人及遠傳電信公司。
(二)甲○○另於九十七年一月十七日，持其父親乙○○之身分證
    至上址遠傳電信公司土城中央路門市店，申請該公司000
    0000000號行動電話門號，亦假冒為其父親乙○○代
    理人之名義，於遠傳電信公司之代辦授權書立書人欄、行動
    電話／第三代行動電話服務申請書申請者簽名欄偽造「乙○
    ○」之署名各一枚，及於行動電話服務申請書申請者簽名欄
    偽造「乙○○」之署名二枚，及於行動電話號碼可攜服務申
    請書申請客戶簽章欄偽造「乙○○」之署名一枚（以上合計
    五枚），而偽造上開代辦授權書、行動電話／第三代行動電
    話服務申請書、行動電話服務申請書、行動電話號碼可攜服
    務申請書等私文書，並持交上開門市店之職員辦理遠傳電信
    公司行動電話門號之申請而行使之，致門市店職員陷於錯誤
    ，誤以為係乙○○本人申請上開0000000000門號
    ，而將該門號卡交付甲○○收執，甲○○因而詐得該門號卡
    一枚，足以生損害於乙○○及遠傳電信公司。
(三)甲○○以前揭方式取得上開門號卡，將門號卡插入行動電話
    手機後，旋多次撥打上開0000000000、0000
    000000行動電話號碼，而以此無線方式，盜用其父親
    名義申請之上開行動電話電信設備通信，致前者門號迄至九
    十七年一月二十七日間止因而獲致免付行動電話費之利益計
    新台幣（下同）一萬五千五百六十二元，而後者門號迄至九
    十七年二月十五日間止因而獲致免付行動電話費之利益計一
    萬二千零四十三元，均未繳納。嗣因乙○○接獲遠傳電信公
    司之逾期未繳款通知，經其報警而查悉上情。
二、案經乙○○訴由臺北縣政府警察局土城分局報請臺灣板橋地
    方法院檢察署檢察官偵查後聲請簡易判決處刑。
    理  由
一、上訴人即被告甲○○經合法傳喚，雖未於本院審理時到庭陳
    述，然上揭犯罪事實，業據被告於警詢、偵查中坦承不諱，
    核與證人即告訴人乙○○於警詢時證述之情節相符，並有證
    人乙○○提出之未申請遠傳門號聲明書、電信費帳單各一件
    ，及行動電話門號申請代辦授權書、代辦授權書各一件、行
    動電話號碼可攜服務申請書二份、行動電話／第三代行動電
    話服務申請書、行動電話服務申請書各一件在卷可稽。又被
    告取得上開行動電話門號卡後，旋多次撥打該行動電話號碼
    ，其中前者門號迄至九十七年一月二十七日間止因而獲致免
    付行動電話費之利益計一萬五千五百六十二元，而後者門號
    迄至九十七年二月十五日間止因而獲致免付行動電話費之利
    益計一萬二千零四十三元，均未繳納等情，亦據遠傳電信公
    司於九十七年十月三日以遠傳（企營）字第０九七一０九０
    五八一七號函覆本院屬實。綜上，足認被告之自白與事實相
    符，洵堪採為認定事實之依據。本案事證明確，被告犯行堪
    以認定，應依法論科。
二、按刑法上所謂偽造有價證券或偽造私文書，係以無權製作之
    人冒用他人名義而製作，為其構成要件之一。若無代理權
    ，竟假冒本人之代理人名義，而製作虛偽之私文書者，因其
    所製作者為本人名義之私文書，使該被偽冒之本人在形式上
    成為虛偽私文書之製作人，對於該被偽冒之本人權益暨私文
    書之公共信用造成危害，與直接冒用他人名義偽造私文書無
    異，自應構成偽造私文書罪（最高法院九十五年度第十九次
    刑事庭會議意旨參照）。又電信法第五十六條第一項之罪，
    係以意圖為自己或第三人不法之利益，以有線、無線或其他
    電磁方式，盜接或盜用他人電信設備通信者，為構成要件。
    本罪處罰以前揭非法方法，詐得免費使用他人電信設備通信
    之不法利益，乃刑法詐欺得利罪之特別規定，依特別法優於
    普通法原則，自毋庸再論以刑法詐欺得利罪；又「電信法第
    五十六條第一項之違法盜接電信設備罪所稱以有線、無線或
    其他電磁方式，盜接或盜用他人電信設備通信者，並不限於
    以盜拷他人行動電話之序號、內碼等資料於自己之手機內，
    為盜用之唯一方式，其他諸如：利用他人住宅內之有線電話
    ，盜打他人電話為通信行為；或在住宅外之電話接線箱內，
    盜接他人之有線電話線路，以自己之電話機盜打他人電話為
    通信行為；或意圖為自己不法之所有，竊取他人之行動電話
    手機，進而為盜打通信之行為；或僅以使用竊盜之意思，擅
    取他人之行動電話手機為盜打通信之行為等，不一而足，皆
    成立本罪。原判決事實既認丁○○係以冒用李○○名義之方
    式，申請補發李某之行動電話SIM 卡，而得以盜打李某之行
    動電話，以獲取免付電話費之不法利益，所為自應成立上開
    電信法第五十六條第一項之罪，原判決未論以該罪名，同有
    判決不適用法則之違誤」（最高法院八十八年度台上字第五
    九０一號、九十四年度台上字第六二三四號判決意旨可供參
    照）。
三、故核被告甲○○如事實欄一(一)、(二)所為，均係犯刑法第二百
    十六條、第二百十條行使偽造私文書罪、第三百三十九條第
    一項詐欺取財罪（聲請簡易判決處刑書犯罪事實欄，就被告
    詐得上開行動電話門號卡之詐欺取財犯罪事實已有起訴，惟
    所犯法條欄漏載刑法第三百三十九條第一項，理由詳後述）
    ；又被告如事實欄一(三)之行為，係犯電信法第五十六條第一
    項之盜用他人電信設備通信罪。被告偽造如事實欄(一)、(二)所
    示各該署名之行為，均係偽造私文書之階段行為；而其偽造
    私文書後復持以行使，其偽造之低度行為，為行使之高度行
    為所吸收，均不另論罪。被告如事實欄一(一)、(二)所犯上開行
    使偽造私文書罪、詐欺取財罪，均係以一行為而觸犯數罪名
    ，為想像競合犯，各應依刑法第五十五條規定，各從一重之
    行使偽造私文書罪處斷。又被告如事實欄一(一)、(二)所示各同
    時偽造同一被害人即乙○○之多件同類私文書，被害法益仍
    僅一個，各應成立單純一罪。被告所犯盜用他人電信設備通
    信罪，其於前開事實欄一(三)所示時間內雖有多次撥打上開0
    000000000、0000000000行動電話號碼
    之行為，然係於時間密接之情形下，基於單一犯意接續所為
    ，並侵害同一法益，為接續犯，應論以一罪。另被告所犯上
    開行使偽造私文書二罪、盜用他人電信設備通信罪，犯意各
    別，行為互殊，應予分論併罰。至本件聲請判決處刑意旨雖
    未敘及被告如事實欄一(二)所示行使偽造傳電信公司代辦授權
    書之私文書之犯罪事實，然此部分與聲請簡易判決處刑之犯
    罪事實既有單純一罪關係，業如前述，為起訴效力所及，本
    院自得併予審究。
四、原審認被告上揭犯行，罪證明確，予以論罪科刑，固非無見
    。惟查：(一)本件聲請簡易判決處刑書所犯法條欄雖僅記載被
    告甲○○所為係犯刑法第二百十六條、第二百十條之行使偽
    造私文書罪嫌及電信法第五十六條第一項之盜用他人電信設
    備通信罪嫌，惟犯罪事實是否已起訴，應以檢察官起訴書犯
    罪事實欄記載為準，而本件聲請簡易判決處刑書犯罪事實之
    記載為「甲○○意圖為自己不法所有，基於行使偽造私文書
    及詐欺取財之犯意，‧‧‧並使遠傳門市之店員陷於錯誤，
    交付行動電話0000000000、000000000
    0號ＳＩＭ卡二枚予甲○○，‧‧‧」，足見本件檢察官就
    被告詐得上開行動電話門號卡之詐欺取財犯罪事實已有起訴
    ，原審判決就被告被訴詐欺取財部分未予論述，顯屬已受請
    求之事項未予判決之違誤。(二)又被告取得上開行動電話門號
    卡後，旋多次撥打該行動電話號碼，其中前者門號迄至九十
    七年一月二十七日間止因而獲致免付行動電話費之利益計一
    萬五千五百六十二元，而後者門號迄至九十七年二月十五日
    間止因而獲致免付行動電話費之利益計一萬二千零四十三元
    ，均未繳納等情，業如前述，原審判決引用聲請簡易判決處
    刑書犯罪事實欄之記載，僅認被告取得免費使用遠傳公司行
    動電話通訊系統通訊聯絡之財產上不法之利益，合計電信費
    用（含月租費及通話費）金額為七千五百元一節，自有未洽
    。(三)另被告上開二次冒名申請行動電話門號卡之犯行，時間
    間隔十三日之久，且申辦不同之門號，故而被告如事實欄一
    (一)、(二)二次假冒其父親代理人之名義而行使偽造私文書犯行
    ，時間難認密接，與接續犯之要件不合，其二次行使偽造私
    文書犯行之犯意各別、行為獨立，應予分論併罰，原審判決
    認被告上開二次行使偽造私文書行為，為接續犯應論以一罪
    一節，於法不合，亦有未洽。(四)刑法第四十一條第一項前段
    規定：「犯最重本刑為五年以下有期徒刑以下之刑之罪，而
    受六個月以下有期徒刑或拘役之宣告者，得以新臺幣一千元
    、二千元或三千元折算一日，易科罰金。」故法定易科罰金
    之折算標準為新臺幣一千元、二千元或三千元等三種金額。
    然原審判決就被告所犯電信法第五十六條第一項之盜用他人
    電信設備通信罪部分，諭知「如易科罰金以新臺幣壹元折算
    壹日」，亦於法未合。(五)按偽造之署押，依刑法第二百十九
    條之規定，係在必須沒收之列，而本件原審判決僅就偵查卷
    附遠傳電信公司九十七年一月四日、十七日「行動電話服務
    申請書」及「行動電話號碼可攜服務申請書」之客戶簽章欄
    上偽造「乙○○」之署名各一枚宣告沒收，然就如附表所示
    其餘被告甲○○所偽造「乙○○」之署名部分，漏未依上開
    規定諭知宣告沒收，亦有違誤。綜上所述，被告上訴以原審
    量刑太重為由，提起本件上訴，雖無理由，惟原審判決既有
    上開可議之處，仍應由本院合議庭予以撤銷改判。爰審酌被
    告犯罪之動機、目的、手段、被害人所受之損害，被告所得
    利益，及其智識程度，犯後坦承犯行之態度等一切情狀，分
    別量處如主文所示之刑，並定其應執行之刑，且諭知易科罰
    金之折算標準。
五、沒收：
(一)查被告於九十七年一月四日，在遠傳電信公司之行動電話門
    號申請代辦授權書立書人欄及行動電話號碼可攜服務申請書
    申請客戶簽章欄、委託人簽章欄上，各偽造「乙○○」之署
    名一枚（以上合計三枚，詳附表一所示）；又被告於九十七
    年一月十七日，在代辦授權書立書人欄、遠傳電信公司之行
    動電話／第三代行動電話服務申請書申請者簽名欄偽造「乙
    ○○」之署名各一枚，及在行動電話服務申請書左、右側之
    申請者簽名欄偽造「乙○○」之署名各一枚，及在行動電話
    號碼可攜服務申請書申請客戶簽章欄偽造「乙○○」之署名
    一枚（以上署名合計五枚，詳附表二所示），均屬被告偽造
    之署押，業據被告於警詢、偵查中供明在卷，應依刑法第二
    百十九條規定，宣告沒收之。至上開授權書、申請書，因已
    由被告交付上開遠傳電信公司門市店之職員收執行使之，非
    屬被告所有之物，亦無從併為沒收之宣告。
(二)末按電信法第六十條雖規定「犯第五十六條至第五十八條之
    罪者，其『電信器材』，不問屬於犯人與否，沒收之」，然
    電信法第五十六條第二項規定「意圖供自己或第三人盜接或
    盜用『他人電信設備』通信，而製造、變造或輸入『電信設
    備』者」或「意圖供第三人盜接或盜用『他人電信設備』通
    信，而販賣、轉讓、出租或出借『電信器材』者」。足知上
    開電信法第六十條所定供行為人犯罪而應沒收之物為「電信
    器材」，並非電信設備（臺灣高等法院暨所屬法院九十年十
    一月二十二日法律座談會意見可參）。本件被告盜用之00
    00000000、0000000000行動電話門號卡
    ，並非電信法第六十條所規定應沒收之「電信器材」，僅能
    認為係同法第五十六條第一項所規定之「電信設備」，應無
    前揭電信法第六十條強制沒收規定之適用，且因該門號卡未
    據扣案，為免將來執行困難，爰不予宣告沒收，附此敘明。
六、被告經合法傳喚，無正當理由而不到庭，爰不待其陳述，逕
    行判決。
據上論斷，應依刑事訴訟法第四百五十五條之一第一項、第三項
、第三百六十九條第一項前段、第三百七十一條、第三百六十四
條、第二百九十九條第一項前段，電信法第五十六條第一項，刑
法第十一條前段、第二百十六條、第二百十條、第三百三十九條
第一項、第五十五條、第四十一條第一項前段、第五十一條第五
款、第二百十九條，刑法施行法第一條之一，判決如主文。
本案經檢察官李巧菱到庭執行職務。
中    華    民    國    97    年    11    月    21    日
                  刑事第十三庭  審判長法  官 白光華
                                      法  官 曾淑娟
                                      法  官 楊志雄
以上正本證明與原本無異
本件不得上訴
                                      書記官  陳春銘
中    華    民    國    97    年    11    月    21    日
附錄本案論罪科刑法條全文：
電信法第56條第１項
意圖為自己或第三人不法之利益，以有線、無線或其他電磁方式
，盜接或盜用他人電信設備通信者，處5 年以下有期徒刑，得併
科新台幣150 萬元以下罰金。
刑法第210條
偽造、變造私文書，足以生損害於公眾或他人者，處5 年以下有
期徒刑。
刑法第216條
行使第210 條至第215 條之文書者，依偽造、變造文書或登載不
實事項或使登載不實事項之規定處斷。
刑法第339條
意圖為自己或第三人不法之所有，以詐術使人將本人或第三人之
物交付者，處5 年以下有期徒刑、拘役或科或併科1 千元以下罰
金。
以前項方法得財產上不法之利益或使第三人得之者，亦同。
前二項之未遂犯罰之。
附表一：
遠傳電信股份有限公司之行動電話門號申請代辦授權書立書人欄
及行動電話號碼可攜服務申請書申請客戶簽章欄、委託人簽章欄
上，偽造「乙○○」之署名壹枚（以上署名合計參枚）。
附表二：
遠傳電信股份有限公司之代辦授權書立書人欄、行動電話／第三
代行動電話服務申請書申請者簽名欄偽造「乙○○」之署名各壹
枚，在行動電話服務申請書左、右側之申請者簽名欄偽造「乙○
○」之署名各壹枚，及在行動電話號碼可攜服務申請書申請客戶
簽章欄偽造「乙○○」之署名壹枚（以上署名合計伍枚）。


司法院資訊處製作；財團法人民間司法改革基金會備份。
